臺灣南投地方法院民事簡易判決
111年度投簡字第181號
原      告  陳昱蓁  



訴訟代理人  林信成  
被      告  王智緯  
上列當事人間請求損害賠償事件，本院於民國111年7月26日言詞
辯論終結，判決如下：
    主  文
被告應給付原告新臺幣15萬元，及自民國111年3月5日起至清償
日止，按週年利率5％計算之利息。
訴訟費用新臺幣1,770元，由被告負擔新臺幣1,558元，餘由原告
負擔。
本判決得假執行。  
    事實及理由
一、訴狀送達後，原告不得將原訴變更或追加他訴。但有擴張或
    減縮應受判決事項之聲明者，不在此限，民事訴訟法第255
    條第1項第3款定有明文。原告起訴時原聲明第1項為「被告
    應連帶給付原告新臺幣（下同）17萬元，即自起訴狀繕本送
    達翌日起至清償日止，按週年利率5％計算之利息。」，而原
    告於民國111年7月26日言詞辯論期日，當場變更聲明第1項
    為如主文第1項所示，核原告所為聲明之變更，係減縮應受
    判決事項之聲明，合於前揭規定，應予准許。
二、被告經合法通知，無正當理由未於言詞辯論期日到場，復無
    民事訴訟法第386條所列各款情事，依同法第433條之3規定
    ，依職權由原告一造辯論而為判決。
三、原告主張：
　　被告於110年2月17日下午5時51分許，駕駛車牌號碼0000-00
    號自小客車，行經國道三號高速公路北向233.1公里處之內
    側車道時，因未保持行車安全距離，撞擊原告所有並由原告
    訴訟代理人駕駛之車牌號碼000-0000號自小客車（下稱系爭
    車輛），系爭車輛再向前追撞訴外人張豐正所有車牌號碼00
    0-0000號自小客車，致系爭車輛車頭及車尾均受有損害，修
    復後系爭車輛價值減損15萬元，原告依侵權行為法律關係，
    提起本件訴訟等語，並聲明：如主文第1項所示。
四、被告未於言詞辯論期日到場，亦未提出任何書狀或陳述供本
    院審酌。
五、本院之判斷：
  ㈠原告前揭主張，業據其提出桃園市汽車商業同業公會（110）
    桃企商鑑定（儀）字第110047號BKA-1636汽車鑑定報告書及
    系爭車輛行車執照附卷可稽（見本院卷第25至48及125頁）
    ，另有內政部警政署國道高速公路警察局第七公路警察大隊
    110年12月29日國道警七交字第1107007642號函檢附交通事
    故資料（含道路交通事故現場圖、談話紀錄表、初步分析研
    判表各1份及現場照片11張，見本院卷第55至74頁）在卷可
    查。而被告未於言詞辯論期日到場，亦未提出任何書狀或陳
    述，依民事訴訟法第436條第2項、第280條第1及3項規定，
    視同自認，堪信原告前揭主張為真實。
  ㈡損害賠償之目的在於填補所生之損害，其應回復者，係損害
    事故發生前之應有狀態，自應將事故發生後之變動狀況悉數
    考量在內。故於物被毀損時，被害人除得請求修補或賠償修
    復費用，以填補技術性貶值之損失而回復物之物理性原狀外
    ，就其物因毀損所減少之交易價值，亦得請求賠償，以填補
    交易性貶值之損失而回復物之價值性原狀（最高法院106年
    度台上字第2099號判決要旨參照）。因被告之過失侵權行為
    ，造成系爭車輛縱於維修後，與無發生任何事故之同款車輛
    相比，仍發生交易性價值貶值，蓋依一般人之智識及生活經
    驗，購買二手車輛時，就相同金額而同時有「未發生事故」
    及「曾發生事故，但已修復」之同款車輛供選擇時，當會選
    擇「未發生事故」車輛，則「曾發生事故，但已修復」之車
    輛勢必以較低之價格，方能順利出售。原告自得依侵權行為
    法律關係，請求被告給付原告因本次交通事故而致系爭車輛
    交易性價值貶損15萬元。
  ㈢本件原告對被告請求之侵權行為損害賠償債權，核屬無確定
    期限之給付，自應經原告之催告而未為給付，被告始負遲延
    責任，而起訴狀繕本係於111年3月4日合法送達被告，被告
    迄未給付，即應自起訴狀繕本送達翌日（即111年3月5日）
    起負遲延責任，故原告請求被告自111年3月5日起至清償日
    止，按週年利率5％計算之遲延利息，即屬有據。
六、據上論結，原告依侵權行為法律關係，請求給付如主文第1
    項所示之金額及利息，為有理由，應予准許。
七、本件依民事訴訟法第427條第1項規定，應適用簡易訴訟程序
    ，本院既為被告敗訴之判決，依同法第389條第1項第3款規
    定，應依職權宣告假執行。
八、有關訴訟費用負擔部分：
  ㈠訴訟文書之影印費、攝影費、抄錄費、翻譯費，證人、鑑定
    人之日費、旅費及其他進行訴訟之必要費用，其項目及標準
    由司法院定之；運送費、公告法院網站費、登載公報新聞紙
    費及法院核定之鑑定人報酬，依實支數計算；訴訟費用，由
    敗訴之當事人負擔，分別於民事訴訟法第77條之23第1項及
    第2項亦有明定，民事訴訟法第77條之23第1項、第2項及第7
    8條分別定有明文。而訴訟費用由敗訴之當事人負擔，係以
    法院為終局判決時之當事人敗訴事實為依據，減縮部分既未
    經法院裁判，自毋庸諭知訴訟費用由何人負擔，惟顧慮當事
    人將來確定訴訟費用額發生爭執，可於主文諭知訴訟費用除
    減縮部分外，由敗訴當事人負擔，以示明確（司法院廳民
    一字第0614號函參照）。
  ㈡當事人為伸張權利所必要支出之費用，如可認為係因他造侵
    權行為所受之損害，即加害行為與損害賠償範圍間有相當因
    果關係者，均非不得向他造請求賠償。此處所謂相當因果關
    係，係以行為人之行為所造成之客觀存在事實為觀察，依吾
    人智識經驗判斷，無此行為，必不發生此損害；有此行為，
    通常即足發生此種損害者，為有因果關係；有此行為，通常
    亦不生此種損害者，即無因果關係（最高法院99年度台上字
    第224號判決要旨參照）。實務上，由法院所囑託之鑑定，
    其所支出之鑑定費用，固屬訴訟費用之一部，而當事人為伸
    張權利所必要支出之費用，依前揭說明，固得請求被告賠償
    。惟當事人於起訴前所為之鑑定行為，其所支出之鑑定費用
    ，是否屬於為伸張權利所必要支出之費用，端視當事人是否
    有於起訴前先進行鑑定之必要判斷之。易言之，倘當事人為
    釐清損害賠償責任，而於起訴前鑑定，以確立何人為賠償義
    務者，即屬為伸張權利之必要費用（如：公寓大廈遇有漏水
    情事，於起訴前，非經專業機關先行鑑定，當事人即無從確
    定應由何戶之區分所有權人負修復漏水或支付修復漏水費用
    之義務）；倘僅係為確立損害賠償之項目及範圍，因該等項
    目及範圍，於當事人向法院起訴後，仍得藉由民事訴訟法第
    二編第一章第三節所定之證據方法，以定損害賠償之項目及
    範圍，且當事人於起訴前先行鑑定，無異剝奪他造當事人依
    民事訴訟法第326條第2項有關鑑定機關選任之陳述意見權利
    ，此時，該鑑定費用即非屬為伸張權利所必要之費用。
  ㈢原告於起訴前，自行就系爭車輛所生交易性價值貶損委請桃
    園市汽車商業同業公會為鑑定，因而支出鑑定費用1萬元，
    固屬事實。惟桃園市汽車商業同業公會所出具之鑑定報告，
    非屬法院依民事訴訟法第第二編第一章第三節第三目所定程
    序而取得之證據資料，僅屬文書證據資料，且系爭車輛之交
    易性價值貶損，屬損害賠償之項目及範圍，原告並無非於起
    訴前先行鑑定系爭車輛交易性價值貶損即無法特定應由被告
    負損害賠償責任之情事存在，難認原告前揭所支出之鑑定費
    用1萬元為訴訟費用，僅屬原告提起訴訟所應自行承擔之訴
    訟成本。
  ㈣基上，本件第一審訴訟費用額確定為1,770元（即第一審裁判
    費），因原告將原請求金額17萬元減縮為15萬元，故減縮部
    分所生之裁判費，即應由原告負擔，爰諭知如主文第2項所
    示。
九、訴訟費用負擔之依據：民事訴訟法第78條、第83條第1項前
    段。
中　　華　　民　　國　　111 　年　　8 　　月　　5 　　日
                  南投簡易庭  法  官  林彥宇
以上為正本係照原本作成。
如不服本判決，應於送達後20日內，向本院提出上訴狀並表明上
訴理由，如於本判決宣示後送達前提起上訴者，應於判決送達後
20日內補提上訴理由書（須附繕本）；並向本院繳足上訴裁判費
（如委任律師提起上訴，請注意民事訴訟法施行法第9條規定）
。
中　　華　　民　　國　　111 　年　　8 　　月　　5 　　日
                              書記官  藍建文